臺灣高等法院臺中分院刑事判決　　　　94年度上易字第1137號
上　訴　人
即　被　告　甲○○
上列上訴人因妨害公務案件，不服臺灣彰化地方法院94年度易字
第192號中華民國94年7月14日第一審判決（聲請案號：臺灣彰化
地方法院檢察署93年度偵字第8681號），提起上訴，本院判決如
下：
    主　  文
上訴駁回。
    事　  實
一、甲○○於20歲左右因車禍腦傷短暫意識昏迷，清醒後開始出
    現妄想、幻聽、記憶力變差、衝動控制力差、易怒與暴力行
    為等精神病症狀，其於民國（下同）93年8月間停藥後明顯
    出現精神病症狀惡化、情緒不穩與暴力攻擊行為增加，而處
    於精神耗弱狀態，其因不滿警員蕭景本於93年11月11日上午
    ，在臺灣彰化地方法院審理其所涉之竊盜案件（即臺灣彰化
    地方法院93年度易字第861號，經該院於93年11月22日判處
    有期徒刑5月，嗣經本院於94年8月18日以94年度上易字第11
    0號判決上訴駁回確定）時，出庭作證，竟於酒後心有未甘
    ，而於同日21時許，趁乙○○執行當日20時至24時巡邏勤務
    ，而因公務回到彰化縣警察局溪湖分局埔心分駐所之際，進
    入該分駐所內，對乙○○大聲咆哮，辱罵三字經，並同時以
    手用力推擠乙○○，妨害乙○○執行公務。嗣經乙○○及該
    分駐所其他員警合力制伏並逮捕。
二、案經彰化縣警察局溪湖分局報請臺灣彰化地方法院檢察署檢
    察官聲請簡易判決處刑。
    理 　 由
一、訊之上訴人即被告甲○○於本院審理時矢口否認有上揭妨害
    公務犯行，辯稱：我因為當兵時發生車禍，腦部受過傷，如
    果沒有吃藥，病就會發作，我因為沒有錢看病，所以沒有吃
    藥，精神病才會發作，我不知道發生什麼事，本案我不是故
    意的，事後我也向警員乙○○道歉云云。惟查：上揭犯罪事
    實，業據被告於原審審理時坦承不諱（見原審卷第59頁背面
    ），核與證人乙○○於偵查中所為之證述情節相符（見偵查
    卷第16頁）。而被告經原審囑託行政院衛生署彰化醫院鑑定
    被告於案發當時之精神狀態，經鑑定結果為：被告於20歲左
    右因當兵車禍腦傷短暫意識昏迷，清醒後開始出現被害妄想
    、幻聽、記憶力變差、衝動控制力差、易怒與暴力行為等精
    神病症，曾被秀傳醫院及臺中榮總醫院精神科診斷為情感性
    精神病及精神分裂病而領有重大傷病卡，其自93年8月份開
    始自行停止在秀傳醫院精神科之門診藥物治療，精神病症開
    始惡化，有幻聽、被害妄想、情緒激動、暴力攻擊等情形，
    被告推擠、咒罵警員之行為，雖非直接受幻聽或妄想等精神
    病症狀所影響，但因其自行停藥後明顯出現精神病症狀惡化
    、情緒不穩與暴力攻擊行為增加之情形，即精神病性衝動在
    其犯案經過仍扮演重要因素，因此判斷其犯罪行為，仍有部
    分受精神病症狀之影響，但其犯案時，對於外事務的知覺、
    理會、判斷及依判斷而行為之能力雖未完全喪失，但有相當
    程度之障礙，故判斷被告於犯案時應處於精神耗弱狀態，有
    該院94年6月15日彰醫精字第0940002831號函附之精神鑑定
    報告書1份在卷可按（見原審卷第46頁至第49頁），亦認被
    告於犯案當時，並非處於心神喪失狀態，是被告上開所辯，
    無非事後卸責之詞，不足採信。此外，上揭犯罪事實，復有
    警員乙○○製作之職務報告書、妨害公務錄音帶、錄影帶各
    1 捲等在卷可資佐證，本件事證已臻明確，被告犯行堪以認
    定。
二、核被告所為，係犯刑法第135條第1項之妨害公務罪、第140
    條第1項之侮辱公務員罪。其同時對執行公務之員警咆哮、
    辱罵三字經，並用手予以推擠，係1行為觸犯2罪名之想像競
    合犯，應依刑法第55條之規定從1重之刑法第135條第1項之
    妨害公務罪論處。又被告於犯案當時，如前所述，其精神狀
    態既係於精神耗弱中，爰依刑法第19條第2項之規定減輕其
    刑。原審經審理結果，認被告罪證明確，因而適用刑法第13
    5條第1項、第140條第1項、第55條、第19條第2項等規定，
    並審酌被告係酒後一時失慮，且於精神耗弱之情形下觸犯本
    罪，及其犯罪之手段、目的，其犯行係對員警執行公務之妨
    害，犯罪後坦承犯行，態度尚佳等一切情狀，量處有期徒刑
    3 月，並諭知易科罰金之折算標準，經核其認事用法，並無
    違誤，量刑亦屬妥適。復按因精神耗弱而減輕其刑者，得於
    刑之執行完畢或赦免後，令入相當處所，施以監護，前項處
    分期間為3年以下，刑法第87條第2項、第3項定有明文。原
    審審酌被告於觸犯本案時，係於精神耗弱中，且被告明知其
    有情感性精神病及精神分裂病，竟自行停止服用精神科門診
    之藥物，顯無服藥控制之意願，致其於停藥之數個月間，精
    神病症狀進一步惡化，並發生多起與他人衝突及暴力攻擊行
    為，乃參酌行政院衛生署彰化醫院上開精神鑑定報告意見，
    認被告必須規則在精神科治療，以減輕其受精神症狀之折磨
    ，也避免被告將在精神狀態不穩之下再度犯案，而依刑法第
    87條第2項、第3項規定，諭知被告於刑之執行完畢或赦免後
    ，入相當處所，施以監護，其期間在3年以下，亦無不合。
    被告上訴否認犯行而指摘原判決不當，為無理由，應予駁回
    。
據上論斷，應依刑事訴訟法第368條，判決如主文。
本案經檢察官林永義到庭執行職務。
中　　華　　民　　國　　94　　年　　10　　月　　25　　日
              刑事第一庭  審判長法　官　陳　紀　綱
                                法　官　陳　嘉　雄
                                法　官　王　國　棟
上列正本證明與原本無異。
不得上訴。
                                書記官　郭　振　祥
中　　華　　民　　國　　94　　年　　10　　月　　26　　日
                                                      Ｉ
